【裁判字號】    97,簡,167
【裁判日期】    980306
【裁判案由】    就業服務法
【裁判全文】
臺中高等行政法院判決
                                       97年度簡字第167號
原      告  甲○○
被      告  臺中市政府
代  表  人  乙○○
訴訟代理人  丙○○
上列當事人間因就業服務法事件，原告不服行政院勞工委員會中
華民國 97年11月4日勞訴字第0970023023號訴願決定，提起行政
訴訟。本院判決如下︰
    主  文
原處分及訴願決定均撤銷。
訴訟費用由被告負擔。
    事實及理由
一、事實概要：緣臺中市警察局第五分局於調查行方不明外勞案
    件時，查獲原告未經許可聘僱越南籍逃逸外勞HOANG THI LA
    N（下稱 H君，護照號碼：A0000000A）等三人至臺中市○區
    ○○街與太原路之惠宇綠園真觀大樓從事清潔工作，移由被
    告核處，經被告審查屬實，乃於民國（下同）97年8月1日以
    府勞行字第0970180211號行政裁處書， 就H君分部分，依就
    業服務法第57條第1款及第63條第1項規定，處原告新臺幣（
    下同）15萬元罰鍰。原告不服，提起訴願，遭決定駁回，遂
    提起行政訴訟。
二、本件原告主張：原告係採取「臨時性」「承攬」清潔外包論
    件計酬方式，每天約800元至900元，系爭三人係在同一地點
    、時間承攬清潔工作（即該三人自己是老闆），本件於查獲
    前原告已終止臨時性清潔承攬關係。且本件應為一個違法行
    為，非三個違法行為，被告不應對原告作出三個裁罰處分等
    情。並聲明求為判決撤銷訴願決定及原處分。
三、被告則以：原告於 97年4月、5月、6月分別聘僱越南籍勞工
    BUI THI QUYEN（護照號碼：A0000000B）、PHANTHI MAI（
    護照號碼：A0000000A）及H君於臺中市○○街與太原路「惠
    宇綠園真觀大樓」從事打掃、清潔工作。本件係經臺中市警
    察局第五分局查獲之事實及相關警訊筆錄為據，原告於警訊
    筆錄已自認上開僱用上開三人等事實， 另參酌H君於警訊筆
    錄陳述，足認原告與H君成立僱傭關係。 至所稱承攬契約乙
    節，核所謂承攬，承攬人除勞務提供外，仍須提供設備、材
    料及原料等；而僱傭契約所提供的是勞務，且具有指揮、命
    令、監督之從屬關係。 本件原告與H君之勞務給付關係是依
    照法律以事實綜合判斷， 原告與H君成立僱傭契約關係顯已
    至明，並非承攬契約關係。又原告所稱一事不能三罰，本件
    同一工作為一個違章行為乙節，核本件原告於不同時間、地
    點，分別聘僱三名許可失效之外國人，即屬三個各別行為，
    非屬一行為，影響本國人就業機會，確已構成三個違章行為
    等語，資為抗辯。並聲明求為判決駁回原告之訴。
四、經查：
（一）、行政程序法第96條第1項第2款規定，書面行政處分應記
        載主旨、事實、理由及其法令依據，而此所指之「事實
        」其記載之內容，須達其要件已可得確定之程度，且得
        據以與其他行政處分為區別，及判斷其已否正確適用法
        律，方得謂行政處分已有事實之記載。而行政處分是否
        合於法定之程式，應依既存之記載認定之，苟既存之行
        政處分未合上開事實記載之法定程式，依行政程序法第
        114 條第1、2項之規定，該瑕疵並無法於行政處分作成
        後予以補正，而屬違法。
（二）、查本件被告作成之97年8月1日府勞行字第0970180211號
        行政裁處書，以原告違反就業服務法第 57條第1款規定
        事項，依同法第63條第1項規定處新臺幣 15萬元罰鍰。
        其所載之違規事實為「查（證）獲日期：九十七年七月
        十五日；違規地點：如違規事實所述；違規事實：受處
        分人未經申請許可，聘僱越南籍行方不明外國人HOANG
        THI LAN（護照號碼：A0000000A）至台中市○○區○○
        街與太原路（惠宇綠園真觀大樓）從事潔工作，業經臺
        中市警察局第五分局查獲，經偵訊坦承上情不諱。」，
        有被告本件行政裁處書在卷可按。
（三）、然按就業服務法第 57條第1款，規定「雇主聘僱外國人
        不得有下列情事：一、聘僱未經許可、許可失效或他人
        所申請聘僱之外國人。」，是該條款所禁止者，為「聘
        僱」未經許可、許可失效或他人所申請聘僱之外國人。
        因此，違反該規定之行為，應係「聘僱」有上開身份之
        外國人，而其違規之時間及地點，應以「聘僱」時為準
        。又「聘僱」之時間、地點，為上開法條所規定違規事
        實之重要內容。而本件係員警於 97年7月14日18時30分
        於台中市○○路45巷12號2樓，查獲外勞HOANG THI LAN
        及PHAN THI MAI，同日20時，於台中市○○路○段186號
        後面查獲外勞 BUI THI QUYEN，而循線查獲本件原告違
        章情事。準此，原處分僅記載查獲日期，並未載明原告
        違規「聘僱」 HOANG THI LAN之時間；而原處分所記載
        之違規地點，則僅記載「至台中市○○區○○街與太原
        路（惠宇綠園真觀大樓）從事潔工作」，又至惠宇綠園
        真觀大樓從事潔工作之外勞，依原告警訊筆錄所載，有
        HOANG THI LAN、PHA N THI MAI及BUI THI QUYEN等3人
        ，原處分既未認定原告有分別聘僱  HOANG THI LAN、
        PHAN THI MAI及BUI THI QUYEN等3人之事實，依原處分
        被告所認原告違規之內容，原告是否係認一次在同一地
        點、時間聘僱上開 3外勞，自生疑義，原告主張應就聘
        僱上開 3外勞以一違規行為論處，自難認為全無所據。
（四）、再者，依卷附原告於台中市警察局第五分局，經警訊問
        時所作之筆錄，原告係於 97年6月初在台中市北屯區四
        平郵局前由黃氏林 （即HOANG THI LAN），向其應徵僱
        用，被告於原處分中對於原告此一陳述，是否可採，未
        予斟酌，亦未於處分中認定原告違反就業服務法第57條
        第1款之時間及地點， 自有認定違規事實，未依證據之
        違法。被告原處分所為原告本件違規事實之記載，對於
        聘僱HOANG THI LAN、PHAN THI MAI及BUI THI QUYEN等
        3 人，就違規時間及地點之記載，關係原告之違規行為
        應分別裁處，或應以一違規論處。從而，本件被告原處
        分所為違規事實之記載，尚難認已達可得確定之程度，
        亦有與其他行政處分混淆之虞，對於本件原處分是否正
        確適用法律，亦難為判斷，揆諸前揭說明，自不得認本
        件行政處分已有得以確定違規事實之記載，而屬違法。
（五）、綜上所述，本件原處分，應有違誤，訴願決定未予糾正
        ，亦有不合。原告主張原處分及訴願決定違法，請求均
        予撤銷，為有理由，應由本院將之撤銷，另有被告另為
        適法之處分。又本件為簡易訴訟程序案件，爰不經言詞
        辯論，逕為判決。
據上論結，本件原告之訴為有理由，依行政訴訟法第233條第1項
、第236條、第195條第1項前段、第98條第1項前段，判決如主文
。
中    華    民    國    98    年    3     月    6     日
                臺中高等行政法院第四庭
                                法  官  沈  應  南
以上正本證明與原本無異。
如不服本判決，應於判決送達後20日內，以本訴訟事件所涉及之
法律見解具有原則性者，始得向本院提出上訴狀並表明上訴理由
，經最高行政法院許可，否則不得上訴；如於本判決宣示後送達
前提起上訴者，應於判決送達後20日內補提上訴理由書（均應依
對造人數提出繕本）。
中    華    民    國    98    年    3     月    6     日
                                書記官  廖  倩  慧


司法院資訊處製作；財團法人民間司法改革基金會備份。
